【裁判字號】    96,上訴,2603
【裁判日期】    970903
【裁判案由】    違反槍砲彈藥刀械管制條例
【裁判全文】
臺灣高等法院刑事判決               96年度上訴字第2603號
上  訴  人
即  被  告  甲○○
選任辯護人  張孟茹  律師
            張仁龍  律師
            洪雅萍  律師
上列上訴人因違反槍砲彈藥刀械管制條例案件，不服台灣板橋地
方法院96年度訴字第211號，中華民國96年5月3日第一審判決（
起訴案號：台灣板橋地方法院檢察署95年度偵字第28615號），
提起上訴，本院判決如下：
    主  文
上訴駁回。
    事  實
一、甲○○於民國95年12月初某日，在臺北縣中和市南勢角夜市
    內某不詳生存遊戲用品店，以新臺幣（下同）3300元之價格
    購買空氣槍1枝，嗣其槍管斷裂，甲○○明知具有殺傷力之
    空氣槍，係槍砲彈藥刀械管制條例所列管之槍砲，未經許可
    ，不得製造，仍基於製造具有殺傷力之空氣槍之故意，於2
    日後某時，再往前開生存遊戲用品店，以700元之價格購買
    槍管及槍枝彈簧、氣閥，旋於同日在臺北縣中和市○○路29
    巷14弄30之1號住處，換裝前述空氣槍之槍管，並加裝氣閥
    、彈簧提高性能，以此方式，製造具有殺傷力之空氣槍1枝
    。而於同年月6日上午11時50分許，在上址前為警查獲，並
    扣得空氣槍1枝、二氧化碳高壓鋼瓶4瓶（起訴書誤載為3瓶
    ，應予更正）及鋼珠1包。
二、案經臺北市政府警察局中正第二分局移送臺灣板橋地方法院
    檢察署檢察官偵查起訴。
    理  由
一、上揭事實，業據被告甲○○於警詢、檢察官訊問、原審及本
    院審理時坦承不諱，並有空氣槍1枝、二氧化碳高壓鋼瓶4瓶
    、鋼珠1包扣案可資佐證。而扣案空氣槍（槍枝管制編號000
    0000000）經送請內政部警政署刑事警察局鑑定，經以性能
    檢驗法及動能試射法鑑驗結果，認係空氣手槍，以小型二氧
    化碳高壓鋼瓶內之氣體為發射動力，機械性能良好，經實際
    試射，測得鋼珠（直徑約4.5mm、重約0.37公克）之發射速
    度分別為每秒136公尺、136公尺及133公尺，計算其動能依
    序為3.42焦耳、3.42焦耳及3.27焦耳，換算單位面積動能則
    分別為每平方公分21.51焦耳、21.51焦耳及20.58焦耳，參
    酌日本科學警察研究所研究結果，彈丸單位面積動能達每平
    方公分20焦耳，即足以穿入人體皮肉層，有內政部警政署刑
    事警察局95年12月20日刑鑑字第0950185232號槍彈鑑定書1
    件附卷足稽 (見偵卷第39至41頁)，當具有殺傷力。嗣被告
    上訴本院後就上開槍枝之殺傷力仍有置疑聲請再鑑定，本院
    為求慎重再送請中央警察大學鑑定，經鑑定結果：「經初步
    檢視，發現槍枝結構完整、射擊功能正常，使用適當之壓縮
    氣體鋼瓶及直徑4.5mm之鋼珠，可進行射擊。經進行彈丸射
    速測定及貫穿力測試，試射10發結果，其中2發測得射速各
    為138.1、137.2(公尺/秒)，動能焦耳3.374、3.330，撞擊
    動能焦耳每平方公分22.19焦耳、21.90焦耳，其中置於距槍
    口90公分後之0.65公分厚監測鋁板，則完全貫穿或凹陷裂開
    ，認送鑑槍枝射擊時可射出具殺傷力之鋼珠，亦有中央警察
    大學97年7月2日校鑑科字第0960006506號函暨所附鑑定書在
    卷可參 (見本院卷第61頁至75頁)。俱徵被告前揭不利於己
    之自白與事實相符。至依據日本科學警察研究所研究結果，
    彈丸單位面積動能達每平方公分20焦耳，即足以穿入人體皮
    肉層，係經多方科學測試結果，且既能穿入人體皮肉層，自
    具有殺傷力無疑，而採之為認定客觀標準已行之有年，應可
    憑採，被告辯護人辯稱：何以不採穿入豬隻皮肉層之24焦耳
    /平方公分而採20焦耳/平方公分，有請求鑑定機關說明之必
    要云云，本院認事實已明，認定標準亦無不妥，請求鑑定機
    關再予說明，核無必要。另辯護人雖以：扣案空氣槍於被告
    改造前已有殺傷力，是被告換裝槍管、彈簧、氣閥之行為，
    與製造具有殺傷力之空氣槍有間，應僅論以持有空氣槍之罪
    名云云，惟查：被告於準備程序中供稱：「... 因為我的槍
    管斷掉，我要去買槍管，老闆跟我講加裝氣閥、彈簧威力比
    較強，我就用700元買了這些東西，當天在自己家換裝。」
    等語（見原審卷第24頁)，足見被告在扣案空氣槍加裝彈簧
    、氣閥前，該空氣槍已因槍管斷裂而非完整之槍枝，自無殺
    傷力可言。被告於本院準備程序復供稱：「我在換裝前，自
    己不小心發射打到手腕，手腕就瘀青受傷。」等語（見原審
    卷第24頁），其於警詢及檢察官訊問時亦供稱：「該把空氣
    槍購買回來時，威力不夠強，我就再購買改裝套件，由我自
    行改裝槍枝彈簧、氣閥、槍管等零件，以鋼珠作為子彈。」
    、「（問：為何要買套件回來換？）提高性能。」等語（見
    偵卷第8頁、第35頁），被告於改造其空氣槍前，既曾誤將
    鋼珠擊發傷及手臂，猶認殺傷力不足，而加裝氣閥、彈簧提
    高性能，自屬製造具有殺傷力之空氣槍之行為。辯護人此部
    分所辯，尚非有據。綜上，本案事證明確，被告犯行堪予認
    定。
二、按具有殺傷力之空氣槍係槍砲彈藥刀械管制條例第4條第1項
    第1款所稱槍砲，非經中央主管機關許可，不得製造。被告
    未經許可製造之，核係犯同條例第8條第1項未經許可製造具
    有殺傷力之空氣槍罪。被告製造具有殺傷力之空氣槍前後持
    有該空氣槍之低度行為，為製造之高度行為所吸收，不另論
    罪。原審適用槍砲彈藥刀械管制條例第8條第1項，刑法第11
    條前段、第42條第3項、第38條第1項第1款、第2款，審酌未
    經許可之槍砲，其製造、持有及流通，危害人身安全、社會
    秩序甚鉅，而為國法所厲禁，並經各類教育、傳播媒體廣為
    宣導週知，被告應無不知之理，猶恣意以換裝槍管、加裝氣
    閥與彈簧之方式，製造具有殺傷力之空氣槍，守法觀念顯有
    欠缺，依其情節，客觀上尚難認足引起一般同情，而有情堪
    憫恕之狀，仍應嚴予非難，兼衡被告之素行、智識程度、家
    庭生活狀況，及其製造、持有前揭空氣槍，確無其他犯罪目
    的，亦未曾持以從事不法，對社會治安所生實際危害尚非嚴
    重，暨被告犯後坦承犯行，深具悔意，態度良好等一切情狀
    ，量處有期徒刑伍年，併科罰金新台幣壹萬貳仟元，及諭知
    罰金部分易服勞役之折算標準，另說明扣案具有殺傷力之空
    氣槍1枝（槍枝管制編號0000000000），為違禁物，不問屬
    於犯人與否，應依刑法第38條第1項第1款規定沒收之。另扣
    案二氧化碳高壓鋼瓶4瓶、鋼珠1包，為被告所有供作前開空
    氣槍之配備使用，此據被告供承在卷，核屬被告犯罪所用之
    物，爰依刑法第38條第1項第2款規定，併予宣告沒收，經核
    認事用法均無不合，量刑亦屬允當。被告上訴意旨猶執陳詞
    否認犯罪，非有理由，應予駁回。
據上論斷，應依刑事訴訟法第368條，判決如主文。
本案經檢察官陳大偉到庭執行職務
中    華    民    國    97    年    9     月    3     日
                  刑事第十五庭審判長法  官  吳昭瑩
                                    法  官  李釱任
                                    法  官  蘇隆惠
以上正本證明與原本無異。
如不服本判決，應於收受送達後十日內向本院提出上訴書狀，其
未敘述上訴之理由者並得於提起上訴後十日內向本院補提理由書
（均須按他造當事人之人數附繕本）。
                                    書記官  吳玉華
中    華    民    國    97    年    9     月    3     日
※附錄本案論罪科刑法條全文※
槍砲彈藥刀械管制條例第8條
未經許可，製造、販賣或運輸鋼筆槍、瓦斯槍、麻醉槍、獵槍、
空氣槍或第4條第1項第1款所定其他可發射金屬或子彈具有殺傷
力之各式槍砲者，處無期徒刑或5年以上有期徒刑，併科新臺幣1
千萬元以下罰金。
未經許可，轉讓、出租或出借前項所列槍枝者，處5年以上有期
徒刑，併科新臺幣1千萬元以下罰金。
意圖供自己或他人犯罪之用，而犯前2項之罪者，處無期徒刑或7
年以上有期徒刑，併科新臺幣1千萬元以下罰金。
未經許可，持有、寄藏或意圖販賣而陳列第1項所列槍枝者，處3
年以上10年以下有期徒刑，併科新臺幣700萬元以下罰金。
第1項至第3項之未遂犯罰之。


司法院資訊處製作；財團法人民間司法改革基金會備份。
